【裁判字號】    98,抗,196
【裁判日期】    980414
【裁判案由】    聲明異議
【裁判全文】
臺灣高等法院臺中分院民事裁定           98年度抗字第196號
抗  告  人  誠信資融股份有限公司
法定代理人  甲○○
相  對  人  乙○○
上列抗告人因與相對人乙○○間聲明異議事件，對於中華民國
98年3月16日臺灣臺中地方法院98年度執聲字第26號所為裁定提
起抗告，本院裁定如下：
    主  文
原裁定廢棄，發回台灣台中地方法院。
      理  由
一、抗告人聲明異議及抗告意旨略以：抗告人已於依法提出相對
    人96年度綜合所得稅各類所得清單，並明相對人有薪資所
    得，惟因該所得不具即時性，且調查結果無任何所得稅扣繳
    單位，惟因抗告人已盡其調查能事，仍不能發現相對人之現
    有財產狀況，因而向原法院聲請調查相對人之最新勞工保險
    投保資料，抗告人自已盡一定之作為義務，況勞工保險投保
    資料並非一般債權人所得任意查詢知悉，且司法院下載之勞
    保局網路電子閘門查詢作業系統又無不能使用，或不能向勞
    工保險局函查情形，原法院就抗告人之聲請，自無不許可之
    理等語。
二、原裁定以該院98年度執字第 274號給付票款債務強制執行事
    件，債權人即抗告人雖聲請調查債務人即相對人勞保投保資
    料，惟強制執行法第l9條規定，執行法院得依職權裁量有無
    調查必要，非債權人即抗告人一聲請即必應為之，且本件抗
    告人復未請求繳費代查或釋明債務人即相對人有任何財產所
    得之事實，核與未查報債務人即相對人可供執行之財產相同
    ，未盡債權人協力義務，因而駁回抗告人之聲明異議。惟查
    ，關於債務人之財產狀況，債權人有時並不易取得資料，為
    強化執行法院之調查權，兼顧債權人之利益及執行績效，債
    權人既已盡其調查之能事仍不能發現債務人財產，法院自應
    依職權調查之，核先明。本件抗告人前已依法查報台北市
    國稅局之債務人民國96年度綜合所得資料清單，但因無權自
    行調查債務人勞工保險投保資料，乃聲請原法院代為調查，
    為兼顧債權人與債務人雙方之權益及強制執行程序之進行，
    抗告人既已聲請調查，法院自不得怠於調查。原法院遽以法
    院就是否調查債務人之財產狀況有裁量權，及抗告人未請求
    繳費代查或釋明債務人即相對人有任何財產所得之事實，因
    而裁定駁回其異議，自有未洽。抗告論旨主張原裁定不當，
    求予廢棄，尚非無據。應由本院將原裁定廢棄，發回原法院
    另為適法之處理。
三、據上論結，本件抗告為有理由，依強制執行法第30條之 1、
    民事訴訟法第492條，裁定如主文。
中    華    民    國    98    年    4    月    14    日
                  民事第六庭    審判長法  官  袁再興
                                      法  官  盧江陽
                                      法  官  陳賢慧
以上正本係照原本作成。
不得抗告。
                                      書記官  吳麗琴
中    華    民    國    98    年    4    月    14    日
                                                     Ｖ


司法院資訊處製作；財團法人民間司法改革基金會備份。
